【裁判字號】    99,抗,83
【裁判日期】    990712
【裁判案由】    本票裁定
【裁判全文】
臺灣士林地方法院民事裁定                99年度抗字第83號
抗  告  人  晶敏光電股份有限公司
法定代理人  甲○○
代  理  人  張秀夏律師
相  對  人  祥敏光電股份有限公司
法定代理人  乙○○
上列當事人間本票裁定事件，抗告人對於中華民國99年4月26日
本院99年度票字第1694號裁定提起抗告，本院裁定如下：
    主  文
抗告駁回。
抗告程序費用新臺幣壹仟元由抗告人負擔。
    理  由
一、按執票人向本票發票人行使追索權時，得聲請法院裁定後強
    制執行，票據法第123 條定有明文。而執票人依該條規定，
    向本票發票人行使追索權時，聲請法院裁定對發票人之財產
    強制執行者，發票人縱對於簽章之真正有所爭執，法院仍應
    為准許強制行之裁定（最高法院52年臺抗字第163 號判例意
    旨參照）。又本票執票人依上開法條之規定，聲請法院裁定
    許可對發票人強制執行，係屬非訟事件程序，法院僅就形式
    上審查得否准許強制執行，此項裁定並無確定實體上法律關
    係存否之效力，如發票人就票據債務之存否有爭執時，應由
    發票人提起確認之訴，以資解決（最高法院56年臺抗字第71
    4 號、57年臺抗字第76號判例意旨參照）。另本票既載明免
    除作成拒絕證書，則執票人聲請裁定准予強制執行時，自毋
    庸提出已為付款提示之證據，且本票執票人依票據法第123
    條規定向本票發票人行使追索權，聲請法院裁定准予強制執
    行，係屬非訟事件，對於此項聲請所為裁定，僅依非訟事件
    程序，就本票形式上之要件是否具備予以審查為已足。發票
    人如主張執票人未為提示，依票據法第124 條準用同法第95
    條但書之規定，應由其負舉證之責。
二、本件相對人主張：其執有抗告人為發票人，如原裁定所示之
    本票1 紙（下稱系爭本票），並免除作成拒絕證書，詎於屆
    期提示後，尚有票款本金新臺幣500 萬元未獲付款，依票據
    法第123 條之規定聲請裁定許可強制執行等情，已據提出系
    爭本票正本為證，原裁定予以准許，即無不合。
三、抗告意旨略以：抗告人並無於民國99年1 月1 日簽發系爭本
    票之記錄或影本文件，且系爭本票上之發票人公司章亦非抗
    告人所有或所曾使用，故系爭本票並非真正，抗告人自無需
    負付款責任。又相對人於系爭本票屆期後，並未向抗告人為
    付款之提示，原審未加詳查即准許相對人之聲請，顯非適法
    ，為此提起抗告，請求廢棄原裁定云云。經查，系爭本票上
    既已載明「本本票免除做成拒絕證書」等文字，且相對人於
    原審亦表明屆期提示系爭本票，則依首揭說明，相對人毋庸
    提出已為付款提示之證據，抗告人主張相對人未為提示，自
    應負舉證責任，然抗告人就此未予舉證，則其主張尚不足採
    。至抗告人其餘抗辯理由則屬實體上之爭執，揆諸前揭判例
    意旨，應由抗告人另行提起訴訟，以資解決，非本件非訟程
    序所得加以審究，是抗告人以前開理由提起抗告，請求廢棄
    原裁定，為無理由，應予駁回。
四、據上論結，本件抗告為無理由，依非訟事件法第46條、第21
    條第2 項、第24條第1 項，民事訴訟法第495 條之1 第1 項
    、第449 條第1 項、第78條，裁定如主文。
中    華    民    國    99    年    7     月    12    日
                  民事第二庭  審判長法  官  方彬彬
                                    法  官  藍雅清
                                    法  官  馬傲霜
以上正本證明與原本無異。
如不服本裁定，僅得於收受本裁定正本送達後10日內，以適用法
規顯有錯誤為理由，向本院提出再抗告狀，（須附繕本一份及繳
納再抗告裁判費新臺幣1,000 元）。再抗告時應提出委任律師或
具有律師資格之人之委任狀；委任有律師資格者，另應附具律師
資格證書及釋明委任人與受任人間有民事訴訟法第466 條之1第1
項但書或第2 項所定關係之釋明文書影本。
中    華    民    國    99    年    7     月    19    日
                                    書記官  張方俞

司法院資訊處製作；財團法人民間司法改革基金會備份。
